臺灣臺中地方法院刑事判決　　　　　　　　　　　　九十年度中簡上字第四三四號
　　上　訴　人
　　即　被　告　甲○○
右上訴人即被告因傷害案件，不服本院臺中簡易庭九十年度中簡字第一七七九號中華
民國九十年十月十五日第一審簡易判決（聲請案號：臺灣臺中地方法院檢察署八十九
年度偵字第一九五一六號），提起上訴，本院管轄之第二審合議庭判決如左：
    主  文
上訴駁回。
    事  實
一、甲○○係位於臺中市○○街一二七巷二十七號有緣卡拉ＯＫ店之負責人。乙○○
    與友人戊○○、吳佐文等人於民國（以下同）八十九年九月二十六日凌晨二時五
    十五分許，應其朋友張家昌之邀，至該店飲酒消費後，因張家昌先行離去，甲○○於酒後（尚未至精神耗弱或心神喪失之程度）乃找戊○○等人結帳，戊○○最
    後欲簽帳離去，甲○○不答應戊○○以簽帳方式付帳，雙方爭執不下，乙○○乃
    出面為戊○○說情，甲○○遂與乙○○發生口角進而拉扯，在拉扯中，甲○○先
    扯破乙○○之上衣（毀損部分未據告訴），並基於傷害之故意，徒手推打及腳踢
    乙○○（患有輕度肢障），致使乙○○受有前胸、雙側膝部及右小腿多處瘀傷、
    挫傷等傷害。
二、案經乙○○訴由臺中市警察局第二分局報請臺灣臺中地方法院檢察署檢察官偵查
    後聲請簡易判決處刑。
    理  由
一、訊據上訴人即被告（下稱被告）甲○○矢口否認右揭犯行，辯稱：係因乙○○等
    人到其店裡白吃白喝，伊找乙○○買單，因乙○○跛腳，伊乃扶著乙○○至櫃檯
    買單，因乙○○對其毛手毛腳，伊為防護自己，乃推開乙○○，結果就一起跌倒
    ，當時乙○○看不出有受傷之跡象，伊之行為乃出於正當防衛，並無傷害乙○○
    之犯行等語云云。經查，右揭犯罪事實業據告訴人乙○○分別於警、偵訊及本院
    審判時指訴歷歷，核與證人戊○○、吳佐文於偵查中及本院審判時之證稱相符，
    此外復有乙○○之身心障礙手冊、私立中國醫藥學院附設醫院出具之診斷證明書
    影本各一紙及現場照片一幀附卷可稽，至被告雖辯稱當時係因乙○○對伊毛手毛
    腳，才將之推開，伊之行為乃出於正當防衛，並無傷害乙○○之犯行等語云云，
    惟按刑法第二十三條規定：對於現在不法之侵害，而出於防衛自己或他人權利之
    行為，不罰。但防衛行為過當者，得減輕或免除其刑。依法條意旨，主張正當防
    衛除須同時具備主觀要件（防衛意思）與客觀要件（防衛情狀）外，並須符合必
    要性，然查，被告對於被害人乙○○對其毛手毛腳一事，並無法舉證以實其說，
    被告自承：當時伊店內有副理八個、會計一個、少爺四個，經理二個，…平常有
    客人不買帳就是請丁○○及藍清風二位經理處理等語。（見本院九十一年四月八
    日調查筆錄），而被告聲請傳訊之證人即有緣卡拉ＯＫ店之會計丙○○於本院調
    查時到庭證稱：（問當天有無看乙○○對甲○○毛手毛腳的情形？）當天我只有
    看到乙○○及甲○○兩人在拉扯，之前乙○○有無對甲○○毛手毛腳的情形我不
    清楚，因為我在工作所以沒有注意到等語（見本院九十一年一月二十一日及同年
    四月二十九日調查筆錄），且證人即當初到場處理之警員王瑞宗於本院調查時證
    稱：（問：當時接獲報案處理情形？）我們共去兩次現場．．．，當時乙○○他
    很大聲說他被打，衣服被撕破，甚至他要主導我辦理這個案子，在現場被告（即
    甲○○）沒有說什麼，到了警局被告說他被乙○○毛手毛腳才會去推他的。（見
    本院九十一年五月二十七日調查筆錄），且本院審酌被害人乙○○之傷勢係受有
    前胸、雙側膝部及右小腿多處瘀傷、挫傷等傷害，果若如被告所言，係遭乙○○
    毛手毛腳才將之推開，則被害人乙○○應不可能有上揭之傷害，是被告辯稱遭乙○○毛手毛腳一事，並無證據證明，臺灣臺中地方法院檢察署檢察官八十九年度
    偵字第一九五一六號不起訴處分書亦同此認定，是被告上揭所辯，尚屬無據，本
    件事證明確，被告犯行堪以認定。
二、核被告甲○○所為，係犯刑法第二百七十七條第一項之普通傷害罪。查被告當時
    雖自承有喝酒，惟於本院調查時，訊之被告當時意識是否清楚，被告自承：我當
    時是有喝酒，但沒有爛醉等語。（見本院九十一年四月八日調查筆錄），是依被
    告當時之情況，並未達於心神喪失或精神耗弱之程度，附此敘明。上訴人即被告
    上訴意旨略稱：伊係出於正當防衛云云，其上訴並無理由，業如前述，原審審酌
    一切情狀，依刑法第二百七十七條第一項、第四十二條第二項、罰金罰鍰提高標
    準條例第一條前段、第二條，量處被告罰金三千元，並諭知易服勞役之折算標準
    ，其認事用法並無違誤，量刑亦稱妥適，上訴人猶執陳詞，指摘原審判決不當，
    其上訴意旨並無可採，為無理由，自應予駁回。
據上論斷，應依刑事訴訟法第四百五十五條之一第三項、、第三百六十八條，判決如
主文。
中      華      民      國      九十一      年      七      月    二    日
                                臺灣臺中地方法院刑事第六庭
                                  審判長法  官  梁  堯  銘
                                        法  官  許  旭  聖
                                        法  官  洪  堯  讚
右正本證明與原本無異。
不得上訴。
                                        書記官
中      華      民      國      九十一      年      七      月    二    日
附錄論罪科刑法條
刑法第二百七十七條第一項
傷害人之身體或健康者，處三年以下有期徒刑、拘役或一千元以下罰金。
